【裁判字號】    90,上訴,1625
【裁判日期】    901108
【裁判案由】    毒品危害防制條例
【裁判全文】
臺灣高等法院臺中分院刑事判決                    九十年度上訴字第一六二五號
    上訴人即被告  甲○○
    選任辯護人    賴以祥
右上訴人因毒品危害防制條例案件，不服臺灣彰化地方法院八十九年度訴字第二五三
號中華民國九十年七月三十一日第一審判決（起訴案號：臺灣彰化地方法院檢察署八
十九年度偵字第一０八八七號），提起上訴，本院判決如左：
      主  文
上訴駁回。
      事  實
一、甲○○（施用毒品部分，經認無繼續施用毒品傾向，另由檢察官為不起訴處分確
    定）前於民國（下同）八十五、六年間，因涉犯販賣毒品海洛因案件，經檢察官
    提起公訴，現由台灣高等法院更審中。詎仍不知警惕，竟於八十八年五月十三日
    下午六時許，在彰化縣北斗鎮○○路○段六十三號住處，因禁不住需款孔急，年
    籍未詳，綽號「阿宗」之男子苦求，分別以新台幣（下同）十三萬元、十二萬元
    之價格廉購該「阿宗」者所攜帶之第二級毒品甲基安非他命十三包（合計淨重四
    八五．四三公克，包裝重八．五０公克）與第一級毒品海洛因二包（合計淨重五
    五．三五公克，包裝重三．四七公克，純度百分之五四．二八，純質淨重三０．
    ０四公克），並言明「阿宗」者若有錢時得儘速以原價購回買回時尚餘之毒品，
    甲○○即基於意圖販賣第一級及第二級毒品而同時持有上開海洛因與甲基安非他
    命。嗣於八十八年五月二十四日下午六時三十分許，在上址住處前為警查獲，並
    扣得前開海洛因二包與甲基安非他命十三包。
二、案經台灣彰化地方法院檢察署檢察官自動檢舉偵查起訴。
      理  由
一、訊之上訴人即被告甲○○對前開自「阿宗」者處購得持有扣案海洛因二包與甲基
    安非他命十三包之情自承不諱，惟否認有販賣意圖，其在原審及本院辯稱：其係
    買來自己施用，且阿宗者係急需錢用，所以拿前開毒品跟其調現，說有錢就馬上
    來拿回去，其用掉多少就折算多少云云。其在本院又辯稱：伊將毒品藏置於外面
    草叢中，被查獲時伊剛好從外面拿一包毒品要自己吸食等語。辯護人亦以：被告
    確有施用毒品之前科紀錄，且為警查獲時，並無扣得如電子秤、分裝器、帳冊等
    物或有人指稱被告販毒，故被告所辯應為可信等情為被告辯護。經查扣案之結晶
    物品十三包，均係第二級毒品甲基安非他命，合計淨重四八五．四三公克（包裝
    重八．五０公克）；白粉二包，均係第一級毒品海洛因，合計淨重五五．三五公
    克（包裝重三．四七公克），純度百分之五四．二八，純質淨重三０．０四公克
    ，有法務部調查局檢驗通知書、鑑定通知書各一紙在卷可憑，數量均頗為鉅大。
    又依被告於偵查中供述前開二種毒品其均有施用，但吃（即施用）的很少，有時
    可以一星期不吃；並購買前開毒品當時係處於欠債，被人提出告訴其詐欺，且經
    檢察官提起公訴，由原審法院審理中等語諸情狀，有起訴書與台灣高等法院被告
    全國前案紀錄表在卷可稽，足見其自己吸食毒品之數量甚少，實無為自己吸食而
    持有本件大量毒品之理。被告在本院亦自承事發當時其有積欠黃金榜之工資，亦
    可見其以自承之二十五萬元總價購得前開毒品對其經濟足生莫大之壓力，且非當
    務之急，若非意圖販賣得利，衡情亦無在其經濟窘困之下，而以巨額二十五萬元
    換得本件毒品閒置之必要。況據證人即查獲之警員丙○○在本院亦證稱：「我在
    他（指被告）家門口發現他手上拿東西，上前盤查才發現毒品。」「：：：我們
    去時他手上有拿毒品，我有叫他如果還有全部拿出來：：：」等情，可見被告確
    有手持毒品在戶外走動之事實。設若被告係為自己吸食之用，當在室內隱蔽處為
    之，豈有手拿毒品在室外走動之理？又其辯稱因將毒品藏置外面草叢中，其自草
    叢內拿出一包要到屋內吸食云云，惟查海洛因及安非他命均極易受潮濕而溶化，
    謂其將之藏置於外面草叢中，殊與情理有悖，至難採信。從而堪認被告係意圖販
    賣而持有毒品。所辯只係貪便宜大量購買以供自己施用無非避重就輕之詞，無足
    採取。復以被告亦自承與「阿宗」者言明，阿宗可以原價回購將來所剩餘之毒品
    ，益見被告有販賣前開毒品之意圖與可能。雖本件並無查獲被告持有電子秤、分
    裝器等工具，但被告前開犯行之構成要件並不以查獲前開物品為必須，辯護人所
    辯護者於此尚無礙於被告罪責之成立。故綜上所述，被告所辯不足採信，本案事
    證明確，被告犯行堪予認定。
二、核被告所為，係犯毒品危害防制條例第五條第一項意圖販賣而持有第一級毒品罪
    、同條第二項意圖販賣而持有第二級毒品罪，被告一行為犯有前開二罪名，應依
    想像競合犯之例，從一重以毒品危害防制條例第五條第一項意圖販賣而持有第一
    級毒品罪論處。原審經審酌被告之品性、犯罪之動機、目的、手段、所造成之危
    害暨犯後態度等一切情狀，引用毒品危害防制條例第五條第一項、第二項，第十
    八條第一項前段，刑法第十一條前段、第五十五條前段，量處被告有期徒刑拾貳
    年，以資懲儆。並以扣案之海洛因二包，合計淨重五五．三五公克，甲基安非他
    命十三包，合計淨重四八五．四三公克，有法務部調查局鑑定通知書、檢驗通知
    書各一紙在卷可憑，分屬第一、二級毒品，依法均宣告沒收並銷燬之。核其認事
    用法，均無違誤，量刑亦稱妥適。被告上訴意旨徒以其無販賣之意圖而指摘原判
    決不當，為無理由，應予駁回。
三、據上論斷，應依刑事訴訟法第三百六十八條，判決如主文。
本案經檢察官乙○○到庭執行職務。
中      華      民      國      九十       年    十一     月     八     日
                                臺灣高等法院臺中分院刑事第六庭
                                      審判長法  官  李  文  雄
                                            法  官  邱  顯  祥
                                            法  官  陳  嘉  雄
右正本證明與原本無異。
如不服本判決應於收受送達後十日內向本院提出上訴書狀，其未敘述上訴之理由者並
得於提起上訴後十日內向本院補提理由書（均須按他造當事人之人數附繕本）。
                                           書記官  劉  美  宏
中      華      民      國      九十       年    十一     月     九     日
附錄：
毒品危害防制條例第五條：
意圖販賣而持有第一級毒品者，處無期徒刑或十年以上有期徒刑，得併科新臺七百萬
元以下罰金。
意圖販賣而持有第二級毒品者，處五年以上有期徒刑，得併科新臺幣五百萬元以下罰
金。
                                                                        Ｒ


司法院資訊處製作；財團法人民間司法改革基金會備份。
